臺灣高雄地方法院刑事簡易判決　　　　　100年度簡字第124號
聲　請　人　臺灣高雄地方法院檢察署檢察官
被　　　告　梁正宗
　　　　　　郭鼎立
上列被告因恐嚇案件，經檢察官聲請以簡易判決處刑（99年度偵
字第30653號），本院判決如下：
    主  文
梁正宗、郭鼎立幫助犯恐嚇取財罪，均累犯，各處有期徒刑肆月
，如易科罰金，均以新臺幣壹仟元折算壹日。
    事實及理由
一、本件犯罪事實及證據，除犯罪事實欄一、關於被告梁正宗前
    案紀錄應補充為「梁正宗前因竊盜、詐欺案件，經本院以94
    年度易字第1433號判決分別判處有期徒刑2 年6 月、8 月，
    應執行有期徒刑3 年，嗣上開詐欺案件部分經裁定減刑為有
    期徒刑4 月，與竊盜部分重定應執行刑為有期徒刑2 年8 月
    確定，於99年1 月22日縮短刑期假釋付保護管束，於99年6
    月11日保護管束期滿、假釋未經撤銷視為執行完畢。」；第
    11行、第15行「姓名年籍不詳之不法集團成員」均應更正為
    「姓名年籍不詳之成年不法集團成員」；證據部分並補充「
    被告梁正宗、郭鼎立於本院之自白」外，餘均引用檢察官聲
    請簡易判決處刑書所載（如附件）。
二、按刑法上之幫助犯，係對於犯罪與正犯有共同之認識，而以
    幫助之意思，對於正犯資以助力，而未參與實施犯罪之行為
    者而言（最高法院75年度台上字第1509號、84年度台上字第
    5998號、88年度台上字第1270號判決參照）。查被告梁正宗
    及郭鼎立將其行動電話門號提供予犯罪集團之不詳年籍、姓
    名之成年詐欺成員使用，雖使該成員得基於詐欺取財之犯意
    ，向林建志施以詐術，致使林建志陷於錯誤，將其所有之彰
    化銀行帳戶存摺、提款卡及密碼，以貨運方式寄予犯罪集團
    ，嗣該集團成員復分別基於詐欺得利、恐嚇取財之犯意向被
    害人黃義順先後施以詐術及惡害通知，致使被害人陷於錯誤
    及心生畏懼，先後匯款至林建志之前開帳戶內，而遂行其詐
    欺得利及恐嚇取財之犯行，惟如前述，被告2 人單純提供行
    動電話供人使用之行為，並不等同於向被害人施以欺罔之詐
    術行為，且亦無證據證明被告2 人有參與詐欺取財犯行之構
    成要件行為，是揆諸前揭說明，核被告2 人所為，均係犯刑
    法第30條第1 項前段、第339 條第1項 之幫助詐欺取財罪、
    同法第30條第1 項前段、第339 條第2 項之幫助詐欺得利及
    同法第30條第1 項前段、第346 條第1 項之幫助恐嚇取財罪
    。被告各以一交付其所有行動電話門號予他人之行為，容任
    旁人將該等門號提供犯罪集團作為對被害人林建志詐欺取財
    ，並對被害人黃義順詐欺得利及恐嚇取財之用，其等以一行
    為觸犯上開幫助詐欺取財、幫助詐欺得利及幫助恐嚇取財罪
    名，皆為想像競合犯，均應依刑法第55條之規定，從一重之
    幫助恐嚇取財罪論處。聲請簡易判決處刑意旨雖未就被告2
    人上開幫助詐欺得利部分犯行說明論罪，惟該部分既與幫助
    詐欺得利及幫助恐嚇取財之有罪部分有想像競合犯之裁判上
    一罪關係，本院亦得併予審究。又被告梁正宗有如上所載之
    論罪科刑且執行完畢紀錄、被告郭鼎立有如聲請簡易判決處
    刑書所載之前科紀錄，有臺灣高等法院被告前案紀錄表2 份
    附卷可稽，其等於有期徒刑之執行完畢後，5 年內故意再犯
    本件有期徒刑以上之罪，均為累犯，各應加重其刑。再被告
    2 人並未實際參與詐欺犯行，所犯情節較正犯輕微，爰皆依
    刑法第30條第2 項規定，減輕其刑。而被告2 人有上開法定
    加重及減輕事由，均應依法先加重後減輕之。爰審酌被告2
    人雖未實際參與詐欺取財、詐欺得利及恐嚇取財之犯行，但
    其等提供行動電話門號供犯罪集團使用，不僅造成執法機關
    不易查緝犯罪行為人，嚴重危害社會治安，助長社會犯罪風
    氣，更造成被害人求償上之困難，並參酌被告2 人犯後皆坦
    承犯行，態度尚可，暨被害人遭詐騙之金額、被告2 人犯罪
    之動機、目的、智識程度及生活狀況等一切情狀，量處如主
    文所示之刑，並諭知易科罰金之折算標準。
三、依刑事訴訟法第449 條第1 項前段、第3 項、第454 條第2
    項，刑法第30條第1 項、第2 項、第339 條第1 項、第2 項
    、第346 條第1 項、第55條、第47條第1 項、第41條第1 項
    前段，刑法施行法第1 條之1 第1 項、第2 項前段，逕以簡
    易判決處刑如主文。
四、如不服本判決，應於判決送達後10日內，向本院提出上訴狀
    。
中    華    民    國   100    年     5    月    11    日
                  高雄簡易庭    法  官  王榆富
以上正本，係照原本作成，證明與原本無異。
如不服本判決，應於判決送達之日起10日內向本院提出上訴書狀
。
中    華    民    國    100    年    5    月    11    日
                                書記官  鄭裕一
附錄本案論罪科刑法條全文：
刑法第30條
幫助他人實行犯罪行為者，為幫助犯。雖他人不知幫助之情者，
亦同。
幫助犯之處罰，得按正犯之刑減輕之。
刑法第339 條
意圖為自己或第三人不法之所有，以詐術使人將本人或第三人之
物交付者，處5 年以下有期徒刑、拘役或科或併科1 千元以下罰
金。
以前項方法得財產上不法之利益或使第三人得之者，亦同。
刑法第346條
意圖為自己或第三人不法之所有，以恐嚇使人將本人或第三人之
物交付者，處6月以上5年以下有期徒刑，得併科1千元以下罰金
。
以前項方法得財產上不法之利益，或使第三人得之者，亦同。
前二項之未遂犯罰之。
附件：
臺灣高雄地方法院檢察署檢察官聲請簡易判決處刑書
                                     99年度偵字第30653號
    被      告  梁正宗  男  36歲（民國○○年○月○日生）
                        住高雄市前鎮區○○○路25號3樓之5
                        國民身分證統一編號：Ｚ000000000號
                郭鼎立  男  28歲（民國○○年○月○○日生）
                        住高雄縣仁武鄉○○村○○街242號
                        國民身分證統一編號：Ｚ000000000號
上列被告因恐嚇案件，業經偵查終結，認為宜以簡易判決處刑，
茲將犯罪事實及證據並所犯法條分敘如下：
        犯  罪  事  實
一、郭鼎立前因違反毒品危害防制條例案件，經臺灣高雄地方法
    院以97年度易字第307號判處有期徒刑3月確定，於民國97年
    8 月12日易科罰金執行完畢。詎郭鼎立仍不知悔改，其與梁
    正宗雖已預見將以自己名義申請之行動電話門號交付他人使
    用，將有助於不法者從事詐欺取財或其他財產之犯罪，竟在
    不違背其本意下，各基於幫助從事詐欺取財或其他財產犯罪
    之不確定犯意，分別為下列犯行：(一)梁正宗因見報紙刊載「
    辦門號換現金」之廣告，即於99年6 月10日15時30分許，在
    高雄市○○區○○路家樂福賣場前，以新臺幣（下同）1000
    元之價格，將其於同日向家樂福電信股份有限公司申辦之
    0000000000行動電話門號，交付予真實姓名年籍不詳之不法
    集團成員，作為從事不法犯行時對外聯絡之工具；(二)郭鼎立
    則於99年6月15日前某日，在不詳地點，將其於99年6月6 日
    向遠傳電信股份有限公司申辦之0000000000行動電話門號，
    交付予真實姓名年籍不詳之不法集團成員，作為從事不法犯
    行時對外聯絡之工具。該不法集團成員取得前揭門號後，共
    同意圖為自己不法之所有，先在網路上刊登代辦貸款之不實
    廣告，並留下0000000000門號作聯絡之用，適林建志（另案
    呈請移轉臺灣南投地方法院檢察署偵辦）瀏覽該不實貸款廣
    告之訊息，於99年6 月19日，依指示將其申辦之彰化商業銀
    行草屯分行帳號：00000000000000號帳戶存摺、提款卡及密
    碼，以宅急便貨運方式，寄送至高雄市○○區○○路101之2
    號，並以0000000000門號作為交件人聯絡電話。嗣該不法集
    團取得林建志上開帳戶存摺、提款卡及密碼，由集團內所屬
    之1名女子利用網路MSN通訊軟體與黃義順取得聯繫，以網路
    交友為由，相約於99年6 月19日18時許，在高雄市漢神巨蛋
    百貨公司附近見面，待黃義順抵達約定地點，另由集團內所
    屬1 名男子撥打電話予黃義順，要求其購買「遊戲橘子公司
    cash點數卡」，黃義順未查覺有異，陷於錯誤，於當日晚上
    分次購買點數卡共計4 萬6000元，並以告知序號之方式交付
    此財產上利益。嗣該名男子再致電黃義順，除藉口歸還購買
    點數卡之款項，指示其提供帳戶外，另要求再行匯款5 萬
    5000元入指定帳戶，並恫稱：若有不從，要對你及家人不利
    等語，致黃義順心生畏懼，遂於同日23時許，將其向中華郵
    政股份有限公司雲林北港北辰郵局申設之帳號：0000000-00
    00000 號帳戶提款卡、密碼（黃義順因交付該帳戶供詐騙集
    團使用，作為詐騙曾昱泰之匯款工具，涉犯幫助詐欺取財罪
    嫌部分，另以99年度偵字第27958 號為不起訴處分），以信
    封袋包覆後，委由計程車司機運送至高雄市○○區○○路空
    軍一號客運站，再於99年6月21日凌晨3時10分許，利用彰化
    銀行自動櫃員機，匯款5 萬5000元至林建志上開帳戶內，旋
    遭該不法集團成員提領殆盡。嗣經黃義順報警而循線查獲上
    情。
二、案經高雄市政府警察局楠梓分局移送偵辦。
        證  據  並  所  犯  法  條
一、被告梁正宗對交付0000000000門號予某不法集團，作為從事
    財產犯罪時之聯絡工具，而涉有幫助恐嚇、詐欺取財犯行部
    分，業據被告梁正宗於警詢時、偵查中坦承不諱；另詢據被
    告郭鼎立則矢口否認有何犯行，辯稱：我於99年6月6日申請
    0000000000門號後，將門號SIM 卡放在所騎乘的機車置物箱
    內，當天晚上7 點左右，車輛停放在住處對面統一便利商店
    前，發現機車置物箱遭人撬開，門號SIM 卡因而失竊，因門
    號為預付卡性質，所以事後我未申請補發門號SIM 卡，也未
    辦理掛失云云。經查：
（一）被害人黃義順遭不法集團成員施行詐術及恐嚇，除依指示
      提供其雲林北港北辰郵局帳戶、購買遊戲橘子公司cash點
      數卡共計4萬6000元並告知序號外，另匯款5萬5000元至另
      案被告林建志之彰化商業銀行草屯分行帳戶內，且該不法
      集團確以被告2 人申請之前揭門號作為向另案被告林建志
      收取帳戶時之聯絡電話等情，分據被害人黃義順、另案被
      告林建志於警詢時供述綦詳，並有被害人黃義順提供之雲
      林北港北辰郵局帳戶存摺內頁明細1 份、彰化銀行自動櫃
      員機交易明細1紙、統一發票6紙、另案被告林建志之彰化
      銀行草屯分行帳號：000000000000號帳戶顧客資料卡、交
      易明細各1份及宅配通顧客收執聯1紙、通聯調閱查詢單2
      份、家樂福電信門號申請書、遠傳電信門號申請書各1 份
      等在卷可稽，是被告2 人之前揭行動電話門號確已遭不法
      集團用以作為聯絡工具甚明。
（二）被告郭鼎立雖以前詞置辯；惟行動電話係現代生活聯繫溝
      通之必要工具，一般人均會謹慎妥善保管，縱有遺失亦會
      儘速辦理停話及補發SIM 卡，以免遭他人拾獲盜打蒙受損
      失或造成生活不便。參以近年來利用人頭帳戶、人頭電話
      門號以行詐騙之事時有所聞，報章雜誌及新聞均多所宣導
      ，是此等專屬性甚高之金融機構帳戶及行動電話門號，常
      被不法犯罪者利用而成為與財產犯罪有關之工具，應係一
      般生活認知所易於體察之常識。而被告郭鼎立於申辦前揭
      行動電話門號時，為一心智成熟之成年人，對於上情應知
      之甚詳，則其於行動電話門號SIM 卡遺失後，焉有不辦理
      停用，以避免他人盜用其門號，消耗其預付之通話費用之
      理？足認其上開辯詞係屬虛妄，不足採信。
（三）再不法集團於遂行其財產犯罪之過程中，為確保達成不法
      取財之目的並躲避檢警追緝，以他人之行動電話門號供作
      與被害人聯絡之工具使用，衡情通常會先取得行動電話門
      號所有人之同意才使用，否則倘使用他人遺失之行動電話
      門號作為與被害人之聯絡工具，極易因遺失行動電話門號
      之所有人向電信公司辦理掛失或報警處理，使犯罪集團著
      手恐嚇或詐欺取財犯行過程中，因該行動電話門號業已掛
      失，被害人無法以犯罪集團原來留用之行動電話門號繼續
      互為聯繫，勢將阻礙犯罪集團以該行動電話門號指示被害
      人匯款、轉帳等後續犯行之實施；或因該行動電話門號所
      有人已報警處理，使犯罪集團於遂行恐嚇或詐欺取財犯行
      過程中輕易遭受檢警鎖定並追緝，犯罪集團自不可能冒此
      風險使用他人遺失之行動電話門號。而由警卷附之宅配通
      顧客收執聯可知，另案被告林建志於99年6 月19日，以宅
      配通貨運方式，將其帳戶存摺、提款卡及密碼，寄交予自
      稱「葉偉文」之不法集團成員時，係以0000000000門號聯
      絡工具；另觀諸0000000000門號於99年6 月20日之通聯調
      閱查詢單，當日該門號顯示有百餘次通話及收發簡訊之紀
      錄，可見某不法集團成員確信被告郭鼎立於99年6月6日申
      請之前揭門號，可供其等作為遂行財產犯罪過程中反覆、
      繼續使用之工具，並確信在其等使用之此段期間內，被告
      郭鼎立並不會向電信公司辦理掛失或報警處理，甚為明確
      。是被告郭鼎立申辦之前揭行動電話門號，應係其提供予
      某犯罪集團使用乙節，足堪認定。
二、核被告梁正宗、郭鼎立所為，均係幫助犯刑法第339條第第2
    項、第1項之詐欺得利、幫助犯刑法第346條第1 項之幫助恐
    嚇取財等罪嫌，並請依同法第30條第2 項規定，減輕其刑。
    被告2人以1行為，同時幫助犯罪集團詐騙及恐嚇被害人黃義
    順，為想像競合犯，請從一重處斷。又被告郭鼎立曾受有期
    徒刑之執行完畢，有刑案資料查註紀錄表1 份附卷可參，其
    於5 年內故意再犯本件有期徒刑以上之罪，為累犯，請依刑
    法第47條第1 項之規定加重其刑。
三、依刑事訴訟法第451條第1項聲請逕以簡易判決處刑。
    此    致
臺灣高雄地方法院
中    華    民    國    99    年    12    月    3     日
                              檢  察  官  王  啟  明